【裁判字號】    98,易,578
【裁判日期】    980422
【裁判案由】    公共危險
【裁判全文】
臺灣板橋地方法院刑事判決               98年度易字第578號
公  訴  人  臺灣板橋地方法院檢察署檢察官
被      告  甲○○
選任辯護人  謝世瑩律師
上列被告因公共危險案件，經檢察官提起公訴（98年度調偵字第
172 號），本院判決如下：
    主  文
甲○○失火燒燬現供人使用之建築物，處拘役伍拾日，如易科罰
金，以新臺幣壹仟元折算壹日。緩刑貳年。
    事  實
一、甲○○係址設臺北縣泰山鄉○○○路120 巷80之7 號之創新
    企業社負責人，以經營模具烤漆加工廠為業，明知其企業社
    廠房內之自動噴漆機器於運作時，極易因烤漆爐之高溫或馬
    達啟動產生火花，故應隨時保持烤漆室內之地面清潔，尤應
    避免地面附著石油系可燃性液體，以避免因機器運作時產生
    之火花噴濺而引燃，而依當時情形，亦無不能注意之情事，
    竟疏未注意，長時間未進行清理作業，導致上揭廠房之烤漆
    室地點附著大量含有石油系可燃液體之漆料（屬於輕質芳香
    烴產品），嗣於民國97年9 月30日15時許，因上揭廠房烤漆
    室內之自動噴漆機器發生機械異常，其機械異常所產生之火
    花引燃烤漆室地面之漆料，致燒燬創新企業社之廠房，並延
    燒至址設臺北縣泰山鄉○○○路120 巷80-6號之駿邑工程有
    限公司（下稱駿邑公司），造成駿邑公司上揭廠房之西側鐵
    皮壁面（為與創新企業社廠房之共同分隔牆）受燒氧化變色
    、彎曲變形，其內部物品有部分受燒碳化燬損、另東北側之
    夾層上方木造隔間板有部分燒失、碳化，置放於東南側物品
    有輕微碳化、燒失（損）情形，另亦延燒至停放在創新企業
    社前方之車號K3B -535號（車主為東成照相製版有限公司）
    、LD 6-535號（車主為劉嘉鳳）重型機車，造成上揭兩輛機
    車燒燬，致生公共危險。嗣經創新企業社員工報警後，臺北
    縣政府消防局泰山分隊據報前往上揭地點，方於同日17時37
    分撲滅火勢。
二、案經臺北縣政府警察局新莊分局報告臺灣板橋地方法院檢察
    署檢察官偵查起訴。
    理  由
一、按被告以外之人於審判外之言詞或書面陳述，除法律有規定
    者外，不得作為證據；又被告以外之人於審判外之陳述，雖
    不符合同法第159 條之1 至第159 條之4 之規定，但經當事
    人於審判程序同意作為證據，法院審酌該言詞陳述或書面陳
    述作成時之情況，認為適當者，亦得為證據。當事人、代理
    人或辯護人於法院調查證據時，知有第159 條第1 項不得為
    證據之情形，而未於言詞辯論終結前聲明異議者，視為有前
    項之同意，刑事訴訟法第159 條第1 項，及第159 條之5 ，
    分別定有明文。本判決下列所引用之各該被告以外之人於審
    判外之陳述，雖屬傳聞證據，惟均經當事人於法院準備程序
    及審判期日中表示無意見，而不予爭執，且迄至言詞辯論終
    結前亦未再聲明異議，法院審酌此等證據資料製作時之情況
    ，尚無違法不當及證明力明顯過低之瑕疵，亦認為以之作為
    證據應屬適當，故揆諸前開規定，依刑事訴訟法第159 條之
    5 規定，認前揭證據資料均例外有證據能力。
二、上揭事實，業據被告坦承不諱，並有證人即駿邑公司負責人
    乙○○於警詢及偵查中之證言、證人即創新企業社會計劉爰
    伶於警詢及偵查中之證言可稽，及創新企業社位置圖1 件、
    現場相片16張附卷為憑，及臺北縣政府消防局火災原因調查
    報告書1 件（含火災原因調查報告摘要、火災現場勘查人員
    簽到表、火災現場勘查紀錄及原因研判、火災出動觀察紀錄
    、消防局談話筆錄、廠房災損概估清單、疑似保險犯罪資料
    查詢畫面、火災證物鑑定報告、火災現場平面圖、拍攝位置
    圖、採證位置圖各1 件、現場照片39張），堪認被告之自白
    與事實相符。從而本件事證明確，被告犯行堪以認定。
三、核被告甲○○所為，係犯刑法第173 條第2 項之失火燒燬現
    供人使用之建築物罪。按刑法上之失火罪，其所直接侵害之
    法益，為一般社會之公共安全，雖私人之財產法益，亦同時
    受其侵害，但既列入公共危險罪章內，自以社會公安之法益
    為重，故就被害法益論，不得以所焚數人所有刑法第173 條
    及第174 條所列舉與除此以外之他人所有物，而有區別，故
    計算罪數，應以行為之個數為標準，此種情形，自屬單純一
    罪，應論以社會公安危險較重之第173 條一罪處斷（參見最
    高法院21年上字第391 號判例、85年度台上字第2608號裁判
    意旨參照）。本件被告失火燒燬現供人使用之建築物（創新
    企業社廠房），並燒燬其他刑法第173 條、第174 條所列舉
    以外他人所有之物（即駿邑公司廠房內之物件、器具及事實
    欄所載之機車等物），致生公共危險，揆諸上開說明，被告
    僅有一失火行為，自屬單純一罪，應論以社會公安危險較重
    之刑法第173 條第2 項之失火燒燬現供人使用之建築物一罪
    處斷，自不另論同法第175 條第3 項之罪。是公訴意旨認被
    告上開行為另成立同法第175 條第3 項之罪，並與其所犯之
    刑法第173 條第2 項之失火燒燬現供人使用之建築物罪，成
    立想像競合犯等節，容有誤會。又公訴意旨雖認本件臺北縣
    泰山鄉○○○路120 巷80-6號之駿邑公司廠房已達燒燬之程
    度，惟按刑法所稱之燒燬，係指燃燒毀損之義，亦即標的物
    已因燃燒結果喪失其效用而言，如僅將房屋內之傢俱、電器
    用品等物焚燬，於房屋本身尚未達喪失其效用之程度者，即
    不得竟以該罪相繩，而如前開房屋內用品、傢俱等物為他人
    所有，亦僅能論以刑法第175 條第3 項失火燒燬他人所有物
    罪，然觀諸卷附上開駿邑公司廠房於火災後拍攝之照片（見
    偵查卷第22-23 頁），及依火災原因調查報告書內火災現場
    照片9-12所示，僅上揭廠房西側鐵皮壁面（為與創新企業社
    廠房之共同分隔牆）受燒氧化變色、彎曲變形以靠南側越趨
    嚴重，其內部物品有部分受燒碳化燬損、另東北側僅夾層上
    方木造隔間板有部分燒失、碳化，置放於東南側物品有輕微
    碳化、燒失（損）情形，但系爭建物之構成重要部分結構完
    好，廠房之外牆、屋頂等均並無塌陷、燒熔之情事，可知本
    案建築物並未因火災發生而損及其主要構造或喪失遮蔽風雨
    等使用效能，尚難認該建築物已達於燒燬之程度，公訴意旨
    認本件火災造成址設臺北縣泰山鄉○○○路120 巷80-6號駿
    邑公司廠房燒燬一節，亦有誤會，併與敘明。爰審酌被告因
    一時疏忽引發火災，失火延燒相鄰廠房、機車，衍生公共危
    險，造成自己與旁人之財產損失，所生危害非輕，兼衡其之
    過失程度及犯罪後尚能坦承犯行，且已與被害人被害人即駿
    邑公司、東成照相製版有限公司、劉嘉鳳等人均達成民事調
    解並取得諒解，有和解協議書、和解書、現金領取收據、本
    票等件在卷可憑等一切情狀，量處如主文所示之刑，並諭知
    易科罰金之折算標準，以資懲儆。末查，被告前未曾受有期
    徒刑以上刑之宣告，有臺灣高等法院被告前案紀錄表附卷可
    稽，其因一時失慮，致罹刑章，犯後已坦承犯行，且於本院
    審理中已與被害人即駿邑公司、東成照相製版有限公司、劉
    嘉鳳等人達成民事調解並取得諒解，已於前述，被告經此偵
    審程序，當知所警惕，信無再犯之虞，本院認前開對其宣告
    之刑，以暫不執行為適當，爰併宣告緩刑2 年，以啟自新。
據上論斷，應依刑事訴訟法第299 條第1 項前段，刑法第173 條
第2 項、第41條第1 項前段、第74條第1 項第1 款，刑法施行法
第1 條之1 ，判決如主文。
中    華    民    國    98    年    4     月    22    日
                  刑事第十七庭  法  官  邱景芬
以上正本證明與原本無異。
如不服本判決應於收受判決後10日內向本院提出上訴書狀，並
應敘述具體理由。其未敘述上訴理由者，應於上訴期間屆滿後
20日內向本院補提理由書（均須按他造當事人之人數附繕本）
「切勿逕送上級法院」。
                                書記官  黃文儀
中    華    民    國    98    年    4     月    23    日
附錄本案論罪科刑法條全文：
中華民國刑法第173條
放火燒燬現供人使用之住宅或現有人所在之建築物、礦坑、火車
、電車或其他供水、陸、空公眾運輸之舟、車、航空機者，處無
期徒刑或7年以上有期徒刑。
失火燒燬前項之物者，處 1 年以下有期徒刑、拘役或 5 百元以
下罰金。
第 1 項之未遂犯罰之。
預備犯第 1 項之罪者，處 1 年以下有期徒刑、拘役或 3 百元以
下罰金。


司法院資訊處製作；財團法人民間司法改革基金會備份。
